臺灣基隆地方法院刑事判決　　　　　　　 93年度訴字第814號
公　訴　人　臺灣基隆地方法院檢察署檢察官
被　　　告　丙○○　男　29歲.
指定辯護人　本院公設辯護人　乙○○
上列被告因毒品危害防制條例案件，經檢察官提起公訴（93年度
偵字第3164號），本院判決如下︰
    主  　　文
丙○○連續販賣第一級毒品，處有期徒刑捌年，扣案之第一級毒
品海洛因伍小包（合計淨重肆點柒捌公克，純質淨重壹點柒陸公
克）均沒收銷燬之，另扣案之包裝袋伍個、登記表壹張及 SAGEM
廠牌行動電話壹支（序號：000000000000000）均沒收，販賣第
一級毒品所得新臺幣貳萬元沒收，如全部或一部不能沒收時，以
其財產抵償之；又連續販賣第二級毒品，處有期徒刑伍年，扣案
之第二級毒品甲基安非他命伍小包（總淨重柒點貳玖公克，驗餘
淨重柒點壹壹公克）均沒收銷燬之，另扣案之包裝袋伍個、登記
表壹張及SAGEM廠牌行動電話壹支（序號：000000000000000）均
沒收，販賣第二級毒品所得新臺幣肆仟元沒收，如全部或一部不
能沒收時，以其財產抵償之。應執行有期徒刑拾貳年，扣案之第
一級毒品海洛因伍小包（合計淨重肆點柒捌公克，純質淨重壹點
柒陸公克）及第二級毒品甲基安非他命伍小包（總淨重柒點貳玖
公克，驗餘淨重柒點壹壹公克）均沒收銷燬之，又扣案之包裝袋
拾個、登記表壹張及SAGEM廠牌行動電話壹支（序號：
000000000000000 ）均沒收，販賣第一級毒品所得新臺幣貳萬元
及販賣第二級毒品所得新臺幣肆仟元均沒收，如全部或一部不能
沒收時，均以其財產抵償之。
    事實及理由
一、犯罪事實：
  (一)丙○○明知海洛因及安非他命分係毒品危害防制條例所規定
    之第1 級毒品與第2 級毒品，未經許可，不得持有、販賣，
    竟意圖營利，並分別基於販賣第1 級毒品海洛因及第2 級毒
    品甲基安非他命之概括犯意，先於民國93年8 月31日，在基
    隆市○○路新樂戲院及基隆市○○路39號北都飯店等地，以
    每小包1.1 公克（含袋）新臺幣（下同）4000元之價格，出
    售海洛因4 小包，另以每小包1 公克（含袋）1000元之價格
    ，出售安非他命2 小包、以每小包2 公克（含袋）之價格，
    出售安非他命1 小包；繼於同年9月1日，同在上開地點，以
    每小包1.1公克（含袋）4000元之價格，出售海洛因1小包，
    予甲○○及其他姓名不詳之人，而分別連續出售海洛因及安
    非他命多次。
  (二)嗣丙○○於93年9 月2 日凌晨1 時20分許，為警在北都大飯
    店702室查獲，並扣得第1級毒品海洛因5 小包（合計淨重4.
    78公克，純質淨重1.76公克）、第2級毒品甲基安非他命5小
    包（合計淨重7.29公克，合計驗餘淨重7.11公克）及其所有
    供記錄出售第1級毒品海洛因及第2級毒品安非他命用之登記
    表1張及聯絡出售毒品所用之SAGEM廠牌之行動電話（序號00
    0000000000000號）1支等物。
二、證據能力：
    按被告以外之人於審判外之言詞或書面陳述，除法律有規定
    者外，不得作為證據，刑事訴訟法第159 條固有明文；然被
    告以外之人於檢察事務官、司法警察官或司法警察調查中所
    為之陳述，與審判中不符時，其先前之陳述具有較可信之特
    別情況，且為證明犯罪事實存否之必要證據者，得為證據，
    同法第159條之2亦有明文。本案證人甲○○與戊○○（經本
    院合法傳喚未到庭，有送達證書在卷可憑）於警詢時之陳述
    具有較可信之特別情況，且為證明被告販賣第1 級毒品海洛
    因犯罪事實之必要證據（詳後述），揆諸前揭法條意旨，該
    2名證人於警詢時所為之陳述，自具有證據能力。
三、認定犯罪事實所憑之證據及理由：
  (一)被告之供述：
    1.93年9 月2 日警詢時供稱：我（按即被告）於93年8 月27
      日、28日開始幫證人丁○○販賣毒品，好處是丁○○會提
      供毒品給我施用；同年9 月1 日晚上8 時許，我與證人甲○○、戊○○在北都大飯店用施用第1 級毒品海洛因，甲○○及戊○○所施用之第1 級毒品海洛因是從我這裡購得
      ，前2次的錢是交給丁○○，最後1次是由我收取；為警扣
      得之登記表上所記載之文字，表示93年8 月31日及9 月 1
      日這2 天進出毒品之登記表，註記內容是毒品每包裝之重
      量及進出之數量（8 月31日安非他命進貨2 公克5 包及 1
      公克4 包、海洛因1.1 公克4 包，販賣出去安非他命2 公
      克1 包及1 公克2 包、海洛因1.1 公克4 包；另9 月1 日
      安非他命進貨2 公克4 包、1 公克2 包及3 公克1 包、海
      洛因1.1 公克5 包及1.8 公克1 包，販賣出去海洛因 1.1
      公克1 包）等語 （詳見偵卷第17頁至第25頁）。
    2.93年9 月2 日檢察官訊問時供稱：海洛因及安非他命都是
      向丁○○拿的，他（按即丁○○）叫我賣多少，我就賣多
      少，海洛因1 小包4000元，安非他命1 小包1000元，大約
      是在為警查獲之1 週前，即在北都大飯店幫丁○○賣， 1
      級毒品賣了15次，2 級毒品次數也差不多，甲○○及戊○○是先跟丁○○聯絡好，再跟我拿，該2 人有把錢拿給我
      ，也有直接交錢給丁○○，我幫丁○○賣的好處是可以免
      費施用海洛因及安非他命，扣案之紙片是我進出貨的登記
      ，詳細情形就如我在警察局所說的等語（詳見偵卷第84頁
      至86頁）。
    3.93年9 月22日檢察官偵查中供稱：毒品是丁○○放在我這
      裡，叫我拿給別人，他叫我向別人收錢，我才向人家收錢
      ，我大概是從今年（按即93年）8 月底開始把毒品交給別
      人，我都是幫他送毒品到基隆市○○路新樂戲院，扣案紙
      條上記載之入出，入是丁○○給我毒品的包數，出是我給
      人家毒品的包數，記載一方面是自己看，一方面是跟丁○○對帳，紙條上所記載之1.1 公克及1.8 公克是販賣海洛
      因，記載1 公克、2 公克及3 公克是販賣安非他命，海洛
      因1.1 公克（含袋）及1.8 公克（不含袋）分別是4000元
      及8000元，安非他命（含袋）1 公克大約1000元等語（詳
      見偵卷第106頁至第107頁）。
    4.本院93年9 月3 日因檢察官聲請羈押而進行訊問時供稱：
      我大約是在警察查獲的1 個星期前，開始替丁○○販賣毒
      品，包括海洛因及安非他命，好處是可以免費施用毒品。
      93年9 月1 日在北都大飯店，曾販賣毒品給甲○○及戊○○，該2 人是打電話給丁○○買，丁○○要我去交貨的，
      我拿了1.1 公克的海洛因給甲○○及戊○○，並向他們收
      了4000元。警察扣得有正字的登記表是代表替丁○○拿毒
      品及賣毒品的次數等語（詳見本院93年度聲羈字第79號卷
      第14頁至第15頁）。
    5.93年10月22日本院延長羈押訊問時供稱：我在遭羈押前的
      11、12天前開始幫丁○○賣毒品，總共賣10餘包，是不同
      時間賣的，丁○○要我如果有人要海洛因或安非他命時，
      就拿去給聯絡的人，海洛因1包（含袋重1.1公克）賣4000
      元，安非他1包（含袋重1公克，賣1000元），賣這樣的價
      錢應該有賺錢，因為那是行情價，我有賣海洛因1包給甲○○，那是甲○○自己與丁○○聯絡後，才由我拿海洛因
      給甲○○，價錢應該是4000元，因為丁○○都是叫我賣這
      個錢，戊○○是甲○○的女朋友，我並沒有另外交海洛因
      給戊○○，戊○○應該是跟甲○○一起施用我交給甲○○
      的那包毒品等語（詳見本院93年度偵聲字第69號卷第8頁
      至第10頁）。
    6.本院93年12月 6日因檢察官起訴送審而進行訊問時供稱：
      我在被抓前的10天左右開始幫丁○○販賣毒品，都是丁○○打電話聯絡我，要我拿海洛因或安非他命給人家，我負
      責拿毒品給對方，錢大部分是丁○○收，我只有代收過 1
      次7000元，卷附的買賣登記表是我記載的，內容是我於93
      年8 月31日及9 月1 日進毒品及買賣之紀錄，目的是與丁○○對帳用，總共販賣海洛因及安非他命20餘次，海洛因
      1.1 公克是4000元、1.8 公克是8000元，安非他命1 公克
      是1000元，扣案之海洛因及安非他命均是丁○○放在我這
      裡供販賣的等語 （詳見本院卷）。
    7.本院93年12月24日準備程序時供稱：我從93年8 月底開始
      幫丁○○賣海洛因及安非他命，但是我只有幫他把毒品交
      給買毒品的人，錢大部分是丁○○收的，有一些是我幫他
      收的，卷內所附的登記表是我跟丁○○對帳用的，記載之
      「正」字記號是表示收毒品及賣毒品的數量，而記載「一
      克」、「二克」、「三克」是指安非他命的重量，「一點
      一克」、「一點八克」是指海洛因的重量，依該登記表之
      記載，我於93年8月31日賣出重2公克的安非他命1包，
      價錢是2000元；重1公克的安非他命2包，每包1000元，
      計2000元；重1.1公克的海洛因4包，每包4000元，計
      16000元，另於93年9月1日賣出重1.1公克的海洛因1包
      ，價錢是4000元等語（詳見本院卷）。
    8.被告於本院94年1 月26日審判期日時供稱：卷附登記表是
      用來跟丁○○對帳用的，扣案的行動電話曾用來聯絡有關
      毒品的事情等語 (詳見該日筆錄第3頁)。
  (二)證人甲○○於93年9月2日警詢時指稱：我（按即甲○○）與
    證人丁○○、戊○○及被告於93年9月2日，一同為警於北都
    大飯店查獲，當時我是和戊○○去向被告購買毒品，時間是
    在93年9月1日晚上 8時許，戊○○有看到毒品交易的情形，
    總共向被告購買 3次海洛因等語（詳見偵卷第35頁至第41頁
    ）
  (三)證人戊○○之證言：
    1.93年9 月2 日警詢時指稱：甲○○帶我（按即戊○○）於
      93年8 月31日晚上8 時許，在北都飯店，向被告購買海洛
      因2 次；再於93年9 月1 日，向被告購買海洛因1 次，總
      共購買3 次（詳見偵卷第44頁至第50頁）。
    2.93年9 月2 日檢察官偵查中證稱：我知道被告在賣海洛因
      及安非他命，因為我有聽到被告和人講電話，說毒品的價
      錢及送去那裡的話（詳見偵卷第81頁）。
  (四)登記表1 張（附於偵卷第56頁）：
    扣案之登記表載有「正」、「31/8(入)」、「31/8(出)」、
    「1/9(入)」、「1/9(出)」、「貳克」、「壹克」、「壹壹
    」、「壹捌」等字樣。
  (五)扣案之白色結晶粉末5 小包（總淨重7.29公克，驗餘總淨重
    7.11公克）及內政部警政署刑事警察局93年11月18日刑鑑字
    第0930214639號鑑驗通知書1紙（附於偵卷第191頁）：扣案
    之白色結晶粉末5小包經送驗結果，均含第2級毒品甲基安非
    他命成分。
  (六)扣案之白色粉末5 小包（合計淨重4.78公克，純質淨重 1.7
    6公克）及法務部調查局93年11月10日調科壹字第320002344
    號鑑定通知書 1紙（附於偵卷第196頁）：扣案之白色粉末5
    小包經送驗結果，均含第1 級毒品海洛因成分。
  (七)扣案之SAGEM廠牌之行動電話1支（序號：00000000000000號
    ）：被告供稱該支行動電話係其所有，供本案聯絡毒品事情
    之用。
  (八)認定犯罪事實之理由：
    1.被告於警詢、檢察官偵查中、本院因檢察官聲請羈押與延
      長羈押之訊問時、檢察官起訴送審、本院準備程序及第 1
      次審判期日時，均坦承有將第1 級毒品海洛因、第2 級毒
      品安非他命，分別以4000元、1000元不等之價格交予他人
      ，並有收取價金之行為，且關於卷附登記表係用來記載海
      洛因及安非他命之數量、重量，販賣毒品之價格等事情，
      先後陳述一致，且供稱販售海洛因予證人甲○○乙節，核
      與證人甲○○、戊○○於警詢時之陳述，互核大致相符，
      此外復有海洛因、甲基安非他命、登記表及行動電話等物
      扣案可佐。
    2.按海洛因及安非他命物稀價昂，且政府懸為禁令嚴加取締
      ，苟無利可圖，衡情被告應無甘冒取締而遭判重罪之危險
      ，而從事海洛因及安非他命買賣之理，此觀被告自承係以
      行情價賣出，應有利可圖等語益明，是被告販賣海洛因及
      安非他命確有不法利益之意圖。
    3.被告於警詢、檢察官偵查中及本院訊問時，就販賣海洛因
      及安非他命之次數，或供述15、16次、或供述各15次、或
      供述共20餘次，然此均僅係被告自己之供述，並無其他證
      據可佐，尚難遽以認定被告販賣毒品之次數，是本院參酌
      被告所供，並佐以扣案之登記表，據以認定被告販賣毒品
      之時間、種類、數量及金額。
    4.綜上所述，本件事證明確，被告販賣第1 級毒品海洛因及
      第2 級毒品安非他命之犯行明確，應依法論科。
四、被告之辯解，本院不採之理由：
  (一)被告之辯解：
    被告矢口否認販賣海洛因及安非他命，辯稱：海洛因及安非
    他命是買回來自己用的，只有請證人甲○○及戊○○施用海
    洛因，並未賣海洛因予該2 人，扣案的登記表是用以控制自
    己施用毒品的數量，前供稱曾販賣毒品等情，係因為警查獲
    時，與甲○○及戊○○等人在警局互咬而發生爭吵，所以隨
    便亂說的云云。
  (二)被告雖為上述之辯解，然觀諸被告自93年9 月2 日為警查獲
    後，至本院94年1月26日第1次審判期日，歷經檢察官及本院
    數次之訊問，均坦承販賣海洛因及安非他命之事實，且卷附
    登記表係用以記錄毒品進出之數量、重量及日期等事項，亦
    迭經其供述甚詳，衡諸被告前有施用毒品之前科，對於販賣
    第1級、第2級毒品之行為，將遭法院判處重刑之情，應知之
    甚諗，且倘被告係因與甲○○及戊○○等人在警局為卸責而
    互咬，其亦應將責任推由甲○○及戊○○2人，豈有自攬重
    責之理，又被告既辯稱係因在警局發生爭執始攬責任，則其
    於經移送檢察官偵查後，大可在檢察官偵查中否認販賣毒品
    之事實，何以其未否認，甚且於本院訊問時亦坦承販賣毒品
    之情，是本院認其所辯，與常情有違，應係事後卸責之詞，
    不足採信。
  (三)證人甲○○於警詢時指稱向被告購買海洛因，嗣於檢察官偵
    查中翻異前詞結證稱：被告並未賣海洛因給我（按即甲○○
  　 )，而是請我施用，時間是於93年8 月31日請2 次，93年 9
    月2 日請1 次（詳見偵卷第84頁），於本院審理時證稱：我
    從未向被告拿過海洛因（詳見本院94年3月9日審判筆錄）云
    云；證人戊○○亦係於警詢時指稱向被告購買海洛因，然於
    檢察官偵查中則更異前詞證稱：並未向被告購買海洛因，只
    是讓被告請，在警局之陳述不實在，93年 8月31日晚上是讓
    被告請 2次海洛因云云。甲○○、戊○○於檢察官偵查中、
    本院審理時所證，與其 2人在警察詢問時之陳述不符，然觀
    諸被告於檢察官偵查中及本院93年9月3日、10月22日、12月
    6日及94年1月24日訊問時，均坦承販賣海洛因予甲○○之事
    實，而甲○○之證言卻係由向被告購買海洛因，變更為係被
    告請的，不是賣的，再到從未向被告拿過海洛因，證詞明顯
    朝有利被告方向改變，戊○○於檢察官偵查中之證詞亦有相
    同之情形，然該 2人嗣後所證，顯與被告所供不符，應均係
    迴護被告之說詞，不足採為有利被告之證據，應以甲○○及
    戊○○於警察詢問時之陳述較為可信，且為證明被告販賣海
    洛因犯罪事實之必要證據，而有證據能力。
五、論罪科刑之理由：
  (一)查海洛因及安非他命分係毒品危害防制條例第2 條第2 項第
    1 款、第2 款所規定之第1 級毒品、第2 級毒品，被告販賣
    海洛因及安非他命之行為，核係犯毒品危害防制條例第4 條
    第1 項之販賣第1 級毒品罪及同條第2 項之販賣第2 級毒品
    罪。
  (二)被告持有海洛因及安非他命之低度行為，應為販賣之高度行
    為所吸收，不另論罪。
  (三)被告雖供稱係幫證人丁○○販賣海洛因及安非他命，然丁○○於檢察官偵查中否認在卷，而本院依職權傳、拘丁○○未
    到庭，有送達回證及拘提無著公文書等在卷可憑，在別無其
    證據可佐之情形下，要難僅憑被告之供述，遽而認定丁○○
    與被告共犯本案，附此敘明。
  (四)被告多次販賣海洛因及安非他命，均時間緊接，且各觸犯構
    成要件相同之罪名，顯均係出於概括犯意為之，均為連續犯
    ，應依刑法第56條之規定，各論以1罪，並就所犯販賣第2級
    毒品罪部分加重其刑（其中就無期徒刑部分依法不得加重）
    ；另所犯販賣第 1級毒品罪部分，因其法定本刑為死刑、無
    期徒刑，依法不得加重其刑。
  (五)又被告所犯上開2 罪間，犯意各別，罪名互異，應予分論併
    罰。
  (六)再被告販賣及經搜得之毒品數量非鉅，且所得不多，犯罪情
    節尚輕，且犯後一度坦承犯行，因欠思慮致罹犯法定本刑為
    死刑、無期徒刑等之本罪，情輕法重，其犯罪情狀，在客觀
    上足以引起一般人之同情，顯可憫恕，若處以法定最低刑度
    ，猶嫌過重，爰依刑法第59條規定，就其所犯2 罪均減輕其
    刑。
  (七)以上併有加重及減輕之事由，應依法先加後減之。
  (八)爰審酌被告販賣海洛因及安非他命，毒害社會非輕，並斟酌
    其販賣之次數及數量、與犯後態度等一切情狀，就其所犯 2
    罪，分別量處如主文所示之刑，並定其應執行之刑。
六、沒收：
  (一)扣案之白色粉末5 小包（合計淨重4.78公克，純質淨重1.76
    公克），均含第1 級毒品海洛因成分；又扣案之白色結晶粉
    末5 小包（總淨重7.29公克，驗餘總淨重7.11公克），均含
    第2 級毒品甲基安非他命成分，業如前認定，爰均依法宣告
    沒收銷燬之。
  (二)扣案白色粉末及白色結晶粉末之包裝袋各 5個，係毒品之外
    包裝，乃防毒品裸露、潮濕及便於攜帶，為被告所有供販賣
    毒品所用之物（最高法院93年度台上字第5746號判決意旨參
    照）；另扣案登記表1張及SAGEM 廠牌行動電話（序號：000
    000000000000 ）1支，均係被告所有供販賣毒品之用，亦如
    前述，爰均一併宣告沒收。
  (三)其餘扣案之行動電話2 支、注射針筒1 支及吸食器1 組，均
    與本案犯罪事實無涉，爰不予宣告沒收，併此敘明。
七、犯罪所得之沒收：
    如前所述，本院係參酌被告所供及扣案之登記表，認定被告
    販賣毒品之次數及金額，據此被告總計販賣海洛因5 小包，
    每小包4000元，得款20000元；販賣安非他命（含袋重2公克
    ）1小包，得款2000元；又販賣安非他命（含袋重1公克） 2
    小包，得款2000元，合計販毒安非他命所得為4000元，均應
    依毒品危害防制條例第19條第1 項規定宣告沒收，如全部或
    一部不能沒收時，以財產抵償之。
八、應適用之法律：
    刑事訴訟法第299 條第1 項前段，毒品危害防制條例第4 條
    第1 項、第2 項、第18條第1 項前段、第19條第1 項，刑法
    第11條、第56條、第59條、第51條第5 款、第38條第1 項第
    2 款。
本案經檢察官樊家妍到庭執行職務。
中　　華　　民　　國　　94　　年　 　4　　月　　27　　日
                  刑事第一庭審判長法  官  邱志平
                                  法  官  汪梅芬
                                  法  官  劉桂金
以上正本證明與原本無異。
對於本件判決如有不服，應於收受送達後10日內，向本院提出上
訴書狀，上訴於臺灣高等法院，並按他造當事人之人數附具繕本
。
中　　華　　民　　國　　94　　年　 　4　　月　　27　　日
                                  書記官  黃士元
附錄論罪科刑法條：
毒品危害防制條例第4條第1項、第2項：
製造、運輸、販賣第 1級毒品者，處死刑或無期徒刑；處無期徒
刑者，得併科新臺幣1000萬元以下罰金。
製造、運輸、販賣第2級毒品者，處無期徒刑或7年以上有期徒刑
，得併科新臺幣700萬元以下罰金。
